【裁判字號】    97,易,3199
【裁判日期】    970919
【裁判案由】    竊盜
【裁判全文】
臺灣臺中地方法院刑事判決              97年度易字第3199號
公  訴  人  臺灣臺中地方法院檢察署檢察官
被      告  丙○○
                    （現在臺灣臺中監獄執行中）
                    國民
上列被告因竊盜案件，經檢察官提起公訴（97年度偵字第12806
號），本院判決如下：
    主  文
丙○○無罪。
    理  由
一、公訴意旨略以：被告丙○○意圖為自己不法之所有，於97年
    2月28日某時，在臺中市北屯區○○○路37之1號北屯市場內
    ，徒手竊取被害人乙○○所有之MOTOROLA廠牌、V3型號銀色
    行動電話1支（序號000000000000000號）得手後，於同年月
    29日上午11時許，將上開行動電話持往臺中市○區○○路11
    7 號「南京跳蚤市場」內，以新臺幣（下同）1千5百元之價
    格，出賣予不知情之證人呂文娟（所涉故買贓物罪嫌，業經
    檢察官為不起訴處分）等語，因認被告涉有刑法第320條第1
    項之竊盜罪嫌。
二、按犯罪事實應依證據認定之，無證據不得認定犯罪事實；不
    能證明被告犯罪或其行為不罰者，應諭知無罪之判決，刑事
    訴訟法第154條第2項、第301條第1項分別定有明文。又按認
    定不利於被告之事實，須依積極證據，苟積極證據不足為不
    利於被告事實之認定時，即應為有利於被告事實之認定，更
    不必有何有利之證據；認定犯罪事實應依證據，為刑事訴訟
    法所明定，故被告否認犯罪事實所持之辯解，縱屬不能成立
    ，仍非有積極證據足以證明其犯罪行為，不能遽為有罪之認
    定；告訴人之告訴，係以使被告受刑事訴追為目的，是其陳
    述是否與事實相符，仍應調查其他證據以資審認；認定犯罪
    事實所憑之證據，雖不以直接證據為限，間接證據亦包括在
    內；然而無論直接或間接證據，其為訴訟上之證明，須於通
    常一般之人均不致有所懷疑，而得確信其為真實之程度者，
    始得據為有罪之認定，倘其證明尚未達到此一程度，而有合
    理性之懷疑存在時，即無從遽為有罪之確信，最高法院分別
    著有30年上字第816 、1831號、52年臺上字第1300號及76年
    臺上字第4986號判例可資參照。
三、證據能力部分：按被告以外之人於審判外之陳述，雖不符前
    4 條之規定，而經當事人於審判程序同意作為證據，法院審
    酌該言詞陳述或書面陳述作成時之情況，認為適當者，亦得
    為證據。當事人、代理人或辯護人於法院調查證據時，知有
    第159條第1項不得為證據之情形，而未於言詞辯論終結前聲
    明異議者，視為有前項之同意，刑事訴訟法第159條之5定有
    明文。經查，證人許明墩、被害人乙○○於警詢之陳述、證
    人呂文娟於警詢、偵查中之陳述，對被告而言，其性質雖均
    屬傳聞證據，然其等之警詢、偵訊筆錄之內容，業經本院審
    理時予以提示並告以要旨，且經檢察官及被告表示意見，當
    事人等已知上述筆錄乃傳聞證據，均未於言詞辯論終結前對
    該筆錄內容異議，依前揭規定，擬制同意作為證據，本院審
    酌上開筆錄作成時，並無不當取供之情形，認為以之作為本
    案之證據亦屬適當，是證人許明墩、被害人乙○○於警詢之
    陳述、證人呂文娟於警詢、偵查中之陳述，自具有證據能力
    ，合先敘明。
四、公訴人認被告涉有本件竊盜犯行，無非係以(一)被害人乙○○
    之指述、(二)證人呂文娟、許明墩之證述、(三)手機讓渡切結證
    明書、扣押物品目錄表、通聯調閱查詢單、贓物認領保管單
    、行動電話及南京跳蚤市場照片，為其論據。訊據被告丙○
    ○堅詞否認有何竊盜犯行，辯稱：伊並未竊取被害人乙○○
    之行動電話，亦未賣過行動電話給證人呂文娟等語。
五、本院查：
  (一)MOTOROLA廠牌、V3型號，序號000000000000000 號之銀色行
    動電話係被害人乙○○所有，而於97年2 月28日在臺中市北
    屯區○○○路37之1 號北屯市場失竊等情，業據證人即被害
    人乙○○於警詢時證述明確（見臺中市警察局第五分局刑事
    案件偵查卷宗【下稱警卷】被害人乙○○97年4 月26日警詢
    筆錄），而堪認該行動電話係被害人乙○○所失竊之贓物，
    允無疑義。又證人許明墩曾於97年4月8日，在臺中市○區○
    ○路117 號南京跳蚤市場內，以1千5百元之價格，向證人呂
    文娟購得被害人乙○○所失竊之上開行動電話等情，亦經證
    人許明墩於警詢、證人呂文娟於警詢及偵查中分別證述無訛
    （見警卷證人許明墩97年4 月22日警詢筆錄、證人呂文娟同
    年月25日警詢筆錄），且有通聯調閱查詢單1 份附卷可稽（
    見警卷），而堪認定。惟上開證據，尚不足以證明被告有公
    訴人所指竊取被害人乙○○之行動電話之犯行。
  (二)證人呂文娟固於警詢時證述：伊出賣予證人許明墩之行動電
    話，係於97年2月29日上午11時許，在南京跳蚤市場內，以1
    千5 百元之價格，向被告購得云云（見證人呂文娟上開警詢
    筆錄）；復於偵查中證稱：伊確定在庭之被告即係出賣該行
    動電話給伊之人云云（見臺灣臺中地方法院檢察署97年度偵
    字第12806號偵查卷宗【下稱偵卷】第8、13頁），並提出手
    機讓渡切結證明書1 份為證（見警卷）。惟查，證人呂文娟
    於偵查中證稱：「（問：手機讓渡切結書是否被告在賣手機
    時簽立的？）是的，在南京路的市場簽的。」（見偵卷第 8
    頁）；然嗣則改稱：「（問：為何被告的筆跡與妳提出的出
    賣行動電話的切結書上的筆跡不同？）是他拿證件給我抄的
    ，姓名及全部資料都是我寫的，電話是我問他的00-0000000
    0 。」、「（問：這份切結書究竟是何人寫的？）是他拿身
    分證給我抄的。」、「（問：為何上次不是這樣講？）因為
    上次沒有喝酒。」、「（問：那你為何於第一次開庭說，這
    件手機讓渡切結書是丙○○自己簽的？）我當時沒有聽清楚
    。」、「（問：為何上次說，因為當時沒有喝酒才說切結書
    是丙○○簽的？）因為上次來開庭有喝酒。」（見偵卷第12
    、22頁）云云，而就卷附之手機讓渡切結書是否係被告於出
    賣行動電話時當場簽立乙節，前後證述矛盾，而顯有可疑；
    再者，經比對卷附檢察官於偵查中命被告當庭書寫姓名20次
    、被告歷次於警詢筆錄、偵訊筆錄簽名之筆跡（見警卷被告
    97年4月28日警詢筆錄、偵卷第9、10頁），其筆劃結構、運
    筆方式，與前揭手機讓渡切結證明書上「丙○○」之簽名，
    迥不相同，顯非出於同一人之手，而堪認該手機讓渡切結證
    明書應非被告親自書立無疑。而審之收購中古行動電話之業
    者，要求出賣行動電話者，簽立讓渡書等文件，無非係欲證
    明收購行動電話之來源，故而該等文件上行動電話之廠牌、
    買賣價金等部分，固可由收購者自行填寫，然在出賣人簽名
    欄部分，當由出賣者親自簽名，而無併由收購者代為簽名之
    理；縱出賣者有無法或不便自行簽名時，亦可以按捺指印之
    方式代替；佐以證人呂文娟前曾於95年間，曾因收過屬於贓
    物之行動電話，而遭追訴贓物罪嫌等情，業據其於偵查中證
    述在卷（見偵卷第13頁），是其於收購行動電話之際，當更
    加謹慎小心，保留收購行動電話來源之相關事證方是，然本
    件被告並未有無法親自簽名之情形，且卷附手機讓渡切結證
    明書上立讓渡書人簽名欄下方之「印章或手印」處，亦未見
    有任何印章或指印，是證人呂文娟所證述由其代為書立手機
    讓渡切結書之情節，顯悖於一般收購行動電話之正常流程。
    另證人呂文娟雖證稱：伊有核對出賣該行動電話者之國民身
    分證云云（見本院卷第12頁），然本件並無任何國民身分證
    影本附卷，以資佐證，是持被害人乙○○所失竊之行動電話
    變賣者，是否確為被告本人，殊值懷疑。又上開手機讓渡切
    結證明書上所載讓渡人之年籍資料，雖與被告相符，然現今
    社會之交易，須留存下本人之年籍資料者，實甚常見，因此
    被告之年籍資料亦有可能為他人所知，自難遽認提供此年籍
    資料供證人呂文娟記載在前揭手機讓渡切結證明書上者，必
    為被告。綜上各節，證人呂文娟上開不利於被告之證述，既
    有前後矛盾，又違背常情之瑕疵存在，而該手機讓渡切結證
    明書，又非被告所親簽，亦無法證明出賣該行動電話者即為
    被告，自均難作為不利於被告之認定。
  (三)進一步言，縱認出賣被害人乙○○所失竊之行動電話者，確
    為被告，然查，持有贓物，於吾人一般社會生活經驗上，可
    能之原因不止一端，故無從以行為人單純持有贓物之事實即
    忖度該行為人取得贓物之來源；縱行為人係以竊盜、搶奪、
    詐欺、拾得遺失物或故買、收受贓物等犯罪手段取得該贓物
    ，所涉犯罪構成要件亦各不相同，於訴訟上當不能因行為人
    對其持有之贓物來源交待不清或無法於訴訟上確實舉證證明
    其係如何取得該贓物，而得任意推定行為人之罪行。是單以
    被告曾持被害人乙○○所失竊之行動電話變賣之事實，尚不
    能證明被告確有竊取該行動電話之行為。
  (四)至於卷附扣押物品目錄表、通聯調閱查詢單、贓物認領保管
    單、行動電話及南京跳蚤市場照片，俱無法作為被告涉犯公
    訴人所指竊盜罪之直接或間接證明。
六、綜上所述，公訴人所舉證人呂文娟之證述、手機讓渡切結證
    明書，均存有前述可疑之處；而公訴人所提出其他證據，仍
    不足以作為不利於被告之證明，是被告是否有竊盜被害人乙
    ○○行動電話之事實，仍有合理之懷疑存在。公訴人所提出
    之證據或所指出之證明方法，尚不足為被告有罪之積極證明
    ，或說服本院形成被告有罪之心證。被告被訴竊盜之犯罪事
    實，即屬不能證明，揆諸前開法條及判例意旨之說明，依法
    自應諭知無罪之判決。
據上論斷，應依刑事訴訟法第301條第1項，判決如主文。
本案經檢察官甲○○到庭執行職務。
中    華    民    國    97    年     9    月    19    日
                  刑事第四庭    法  官  郭妙俐
上正本證明與原本無異。
如不服本判決，應於收受送達後10日內向本院提出上訴書狀（應
敘述具體理由並附繕本）。
上訴書狀如未敘述理由，應於上訴期間屆滿後20日內補提理由書
於本院。
                                書記官  廖鳳美
中    華    民    國    97    年     9    月    19    日


司法院資訊處製作；財團法人民間司法改革基金會備份。
